【裁判字號】    99,事聲,101
【裁判日期】    990420
【裁判案由】    消債聲明異議
【裁判全文】
臺灣高雄地方法院民事裁定             99年度事聲字第101號
異  議  人
即債權  人  乙○○
相  對  人
即債務  人  甲○○
上列異議人與相對人間消費者債務清理事件，異議人對於民國98
年12月17日本院97年度司執消債更字第334 號所為更生方案認可
之裁定提出異議，本院裁定如下：
    主  文
原裁定廢棄。
    理  由
一、按關於更生或清算之程序，除本條例別有規定外，準用民事
    訴訟法之規定，消費者債務清理條例第15條定有明文。而當
    事人對於司法事務官處理事件所為之終局處分，得於處分送
    達後10日之不變期間內，以書狀向司法事務官提出異議。司
    法事務官認前項異議有理由時，應另為適當之處分；認異議
    為無理由者，應送請法院裁定之。法院認第一項之異議為有
    理由時，應為適當之裁定；認異議為無理由者，應以裁定駁
    回之。民事訴訟法第241 條第1 至3 項定有明文。
二、本件異議意旨略以：依相對人所提出之更生方案內容，其前
    二年之總收入為新臺幣（下同）1,766,468 元無誤，故其每
    月收入應為73,602元，而非本院所認定之68,000元，此外，
    相對人亦於前開方案中記載其於聲請更生前二年之總收入為
    1,247,112 元，即平均月支出為51,963元，然據相對人另提
    出之聲請前二年迄今之財產及收入狀況報告書所示，所有支
    出細項總和為1,050,240 元，即相對人每月平均支出僅43,7
    60元，此與更生方案中之每月平均支出金額51,963元不符，
    應屬有誤。是若以相對人每月收入73,602元為度，扣除每月
    平均支出43,760元，尚可剩餘29,842元，是相對人每月可還
    款金額非僅能負擔1,5000元，蓋若允許相對人以此金額償還
    債務，仍需費時長達7 年之久，此一不利益對於各債權人難
    屬適當，故原裁定所認定之更生方案對債權人有欠公允，爰
    依法提出異議等語。
三、經查：
（一）據相對人所提出之95~97 年度財政部高雄市國稅局綜合所
      得稅各類所得資料清單所示，其目前之收入來源僅有任職
      於財團法人私立高雄醫學大學附設中和紀念醫院之薪資，
      且各年度所得總額分別為946,017 元、820,451 元、808,
      483 元，是其平均收入各為78,834元、68,370元、67,373
      元，蓋因更生程序乃是以債務人現有收入為準，並以此擬
      定可行之更生方案，故原裁定認定相對人每月固定收入約
      為68,000元部分，並無違誤，是異議人所稱應以相對人聲
      請更生前二年總收入1,766,468 元換算其每月平均收入73
      ,602元，無足可採。惟據相對人另提出之聲請前二年迄今
      之財產及收入狀況報告書內容，所有支出細項總和應為1,
      050,240 元，此與相對人於更生方案之聲請前二年必要支
      出額欄位記載1,247,112 元並不相符，致支出認定部分有
      所誤差，是相對人每月平均支出應僅43,760元始屬正確，
      故原裁定以相對人於更生方案中所陳報之51,963元作為其
      平均支出額，實有未合之處。因此，倘以相對人目前薪資
      68,000元為度，扣除其每月必要支出43,760元，仍得剩餘
      24,240元可資運用，則相對人每月還款金額實有再行提高
      之空間，且相對人既得全數清償所負債務1,303,912 元，
      堪認其尚屬具備相當清償能力之人，再若以前開剩餘金額
      清償所負債務總額，亦僅需約4 年【（1,303,912 元÷24
      240 元）÷12個月≒4 年】，此外，相對人復無依消費者
      債務清理條例第53條第2 項第3 款但書提出其他需延長清
      償期間至8 年之特別事由，本無使相對人享有此等期限利
      益之必要，故原裁定僅以每月支出15,000元作為更生方案
      內容，致全數清償債務期限需達7 年之久，難謂對債權人
      已屬公平允當。
（二）蓋原審認定相對人之必要支出項目存有未妥之處，且此等
      出入又將對相對人之更生方案內容有所影響，如每月清償
      額、清償期間等皆會有所差異，且因上開事實均對於債權
      人權益影響非微，原裁定所認可之更生方案實有重為審酌
      之必要，是以，異議人此部份主張應有理由。
四、綜上所述，本件債務人聲請更生，前雖經本院裁定開始更生
    程序在案，惟本院司法事務官就相對人之必要支出數額部分
    未予正確認定，尚難認相對人所提出之更生方案已符合「條
    件公允」之要件。是原裁定所認可之更生方案既有未當，仍
    屬無可維持，爰廢棄原裁定，並由本院民事執行處依法另為
    審究處理。
五、依消費者債務清理條例第15條，民事訴訟法第240 條之4第3
    項，裁定如主文。
中    華    民    國    99    年     4     月    20    日
                  民事鳳山分庭     法  官 林意芳
以上正本係照原本作成。
如不服本裁定，應於送達後10日內向本院提出抗告狀（並按他造
當事人之人數附繕本），並繳納裁判費新台幣1,000 元。
中    華    民    國    99    年    4     月    21    日
                                   書記官 劉國偉

司法院資訊處製作；財團法人民間司法改革基金會備份。
